最高法院刑事判決　　　　　　　　　　　　　　　八十六年度台上字第四九一二號
　　上 訴 人　台灣高等法院檢察署檢察官
　　被　　告　甲○○
右上訴人因被告貪污案件，不服台灣高等法院中華民國八十五年十月十一日第二審判
決（八十五年度上訴字第二三五七號，起訴案號：台灣板橋地方法院檢察署八十四年
度偵字第一四八八二號），提起上訴，本院判決如左：
    主  文
原判決撤銷，發回台灣高等法院。
    理  由
本件原判決以公訴意旨略稱：被告甲○○為台北縣立三重醫院急診處之工友，負責承
辦急診處病患病床之推派業務，為依據法令從事公務之人員。緣於民國八十三年十二
月二十五日，病患林平輔因患氣喘病於是日下午至縣立三重醫院急診住院，至同年月
二十六日凌晨，因病情加劇，經醫師連絡後，由三重醫院調派由蕭振義駕駛之救護車
，將林平輔轉送至台大醫院。被告得知後，明知其隨車載送病患非屬其主管業務，見
有機可乘，乃自願隨同救護車載送病患林平輔至台大醫院，俟救護車到達台大醫院後
，即對林平輔之妻林高美華聲稱：妳要給點意思意思才好等語，林高美華因亟需照顧
其夫，乃即交付新台幣（下同）一千元予被告，被告回救護車上時，即將該筆一千元
交付予不知情之蕭振義，並聲稱：這是家屬給你喝涼的云云。嗣為台北縣政府政風室
查知上情，函送法務部調查局台北縣調查站查獲，涉犯貪污治罪條例第六條第一項第
五款之圖利罪嫌云云。惟經審理結果，認被告犯罪不能證明，因而維持第一審諭知被
告無罪之判決，駁回檢察官在第二審之上訴，固非無見。
惟查：(一)審理事實之法院，對於案內一切證據，除認為不必要者外，均應詳為調查，
然後基於調查所得之心證以為判斷之基礎，故證據雖已調查，而尚有其他必要部分並
未調查，仍難遽為被告有利或不利之認定。證人林高美華於法務部調查局台北縣調查
站調查時及檢察官偵查中指稱：救護車到達台大醫院時，被告即前來跟我說「要給點
意思意思才好」，係被告主動要求的等語（見偵查卷第四、三○頁反面）。證人林平
輔亦證稱：當時被告對我太太（指林高美華）說「要包一點意思意思」，我太太就包
了一千元給他，不可能是我太太主動給他的等語（見偵查卷第十一頁反面、二五頁）
，似已明白指訴被告有索取紅包之情事，與證人林高美華嗣後所稱：係為感激打發被
告，才交付一千元給被告云云之情形顯有出入。且按本件係因病患林平輔不滿被索取
紅包而向台北縣立三重醫院政風室檢舉查獲，有該醫院之調查報告在卷可稽（見偵查
卷第五、六、七頁），則謂林高美華係基於感激打發之意，而主動給予被告一千元，
似與常情有悖。證人林高美華、林平輔何以於調查站調查時及檢察官偵查中為上開不
利於被告之明白指訴﹖又何以事後向台北縣立三重醫院政風室檢舉﹖是否因不滿被索
取紅包而為﹖凡此均與認定被告有無上開被訴犯行至有關係，原審未詳予調查審究，
遽為被告有利之判決，尚屬違誤。(二)被告於案發當時，擔任台北縣立三重醫院護理課
之工友，負責推送病患上救護車及檢查等工作，不能擅自離開急診室，被告上開隨救
護車至台大醫院，並未經同意等情，業據證人即該醫院護理主任廖朱秀及護理長李翠
雲證述綦詳（見偵查卷第二九頁反面、三○頁，原審卷第四○頁）。且林高美華於交
付一千元給被告時，係認被告為台北縣立三重醫院隨救護車至台大醫院之人員，復據
證人林高美華指明（見偵查卷第三○頁反面，第一審卷第四二頁反面）。彼等所稱如
果無訛，則被告似有於工作時，違反規定擅自隨救護車送病患林平輔至台大醫院，再
趁機向林高美華索取紅包之情事。是否無利用其在台北縣立三重醫院擔任工友負責推
送病患上救護車之機會，使病患家屬誤認係救護車上之工作人員，而便於索取紅包之
情形﹖尚非無疑。原審未詳予查究，遽謂不能證明被告有對於非其主管之業務，利用
職權機會或身分圖利之行為云云，亦嫌速斷。檢察官上訴意旨指摘原判決不當，非無
理由，應認有發回更審之原因。
據上論結，應依刑事訴訟法第三百九十七條、第四百零一條，判決如主文。
中      華      民      國    八十六    年      八      月     十五     日
                              最高法院刑事第十庭
                                  審判長法官  吳  雄  銘
                                        法官  池  啟  明
                                        法官  陳  宗  鎮
                                        法官  石  木  欽
                                        法官  吳  火  川
      右正本證明與原本無異
                                              書  記  官
中      華      民      國    八十六    年      八      月    二十一    日
